臺灣高等法院臺南分院民事裁定
110年度重上字第14號

聲  請人即
上  訴  人  林民裕  

訴訟代理人  朱武獻律師
聲  請人即
被上訴人    上海達新染織總廠

法定代理人  宋雲飛  
訴訟代理人  蔡文生律師
相  對人即                    
參  加  人  周順隆原名周登河

上列聲請人林民裕與上海達新染織總廠間請求土地所有權移轉登
記等事件，聲請駁回相對人之訴訟參加，本院裁定如下： 
    主    文
相對人之訴訟參加駁回。
訴訟參加費用由相對人負擔。
    理  由
一、按就兩造之訴訟有法律上利害關係之第三人，為輔助一造起
    見，於該訴訟繫屬中，得為參加；當事人對於第三人之參加
    ，得聲請法院駁回。民事訴訟法第58條第1項、第60條第1項
    前段分別定有明文。所謂有法律上利害關係之第三人，係指
    本訴訟之裁判效力及於第三人，該第三人私法上之地位，因
    當事人之一造敗訴，將受不利益，或本訴訟裁判之效力雖不
    及於第三人，因當事人之一造敗訴，依該裁判之內容或執行
    結果，第三人私法上之地位，將受不利益者而言(最高法院1
    04年度台聲字第269號民事裁判意旨參照)。
二、相對人周順隆於本院聲請訴訟參加意旨略以：聲請人即上訴
    人林民裕(下稱林民裕)主張其前向上海經緯紡織用布廠買簽
    署坐落雲林縣虎尾鎮埒堀段626、627、633、635、636、997
    、998、999、1000、1001、1002、1008、1010地號等13筆土
    地（下稱系爭13筆土地），並於民國(下同)102年12月12日
    簽立買賣契約為由，嗣因經緯產業用布廠由聲請人即被上訴
    人上海達新染織總廠(下稱上海達新染織總廠)吸收合併，因
    而提起本件訴訟，請求上海達新染織總廠應將系爭13筆土地
    移轉登記林民裕乙節，殊無理由，因系爭13筆土地現登記為
    三明紡織股份有限公司台灣分公司所有，伊為三明紡織股份
    有限公司台灣分公司之經理即董事長，林民裕及上海達新染
    織總廠於102年12月12日以系爭13筆土地簽署土地買賣契約
    書是否真實存疑，是對本件訴訟有法律上之利害關係，為輔
    助上海達新染織總廠，爰依民事訴訟法第58條第1項之規定
    ，聲請參加訴訟等語。
三、林民裕及上海達新染織總廠則均以周順隆對於本件訴訟並無
    法律上之利害關係為由，依民事訴訟法第60條第1項前段規
    定，聲請駁回參加人之參加訴訟：
  ㈠林民裕聲請意旨略以:周順隆所設立之三明紡織股份有限公司
    ，經法院判決確認為虛偽設立，經濟部並於88年3月25日撤
    銷登記在案，周順隆再以虛設之公司名義向地政機關申請補
    發土地所有權狀，亦經雲林地政機關於80年6月27日予以塗
    銷周順隆所領之補發之土地所有權狀，周順隆與本件土地買
    賣實無任何法律上之利害關係，依法聲請駁回其參加訴訟等
    語。
  ㈡上海達新染織總廠聲請意旨略以:系爭13筆土地係38年間由上
    海市三明紡織股份有限公司以台灣分公司名義所購買之土地
    ，周順隆事後設立與三明紡織股份有限公司同名之公司，與
    本買賣之土地無關。周順隆於79年9月11日所設立之三明紡
    織股份有限公司，業經法院判決係虛偽設立，經濟部倂於88
    年3月25日撤銷登記在案。是以伊不同意周順隆參加等語。
四、查周順隆以系爭13筆土地現登記為三明紡織股份有限公司台
    灣分公司所有，伊為三明紡織股份有限公司董事長及伊為三
    明紡織股份有限公司台灣分公司經理人，對本件訴訟具有法
    律上利害關係，因而聲請參加本件訴訟乙節，固提出載有伊
    為三明紡織股份有限公司董事長及載有伊為三明紡織股份有
    限公司台灣分公司經理人之經濟部公司執照為據（見本院卷
    ㈡第59、61頁），然本院81年度上訴字第1703號刑事確定判
    決認定「周登河(周順隆，下同)意圖為自己不法所有，虛設
    與三明紡織股份有限公司名稱相同之公司，再用虛設公司名
    義向地政機關申請補發土地所有權狀，取得補發之權狀後，
    再持向銀行冒名貸款花用或將前述土地盜賣與他人方式，詐
    取不法之財物，…」、及於「80年4月間，…以同一方式向台
    北市建設局申請設立三明紡織股份有限公司台灣分公司，由
    相對人擔任分公司經理，使台北市政府建設局承辦人員於80
    年5月7日發給三明紡織股份有限公司台灣分公司之公司執照
    ，足以影響台北市政府建設局對公司執照核發之正確性，並
    生損害於三明紡織股份有限公司台灣分公司」，因而以周登
    河共同連續行使偽造私文書，足以生損害於公眾及他人，處
    有期徒刑三年確定在案（見本院卷㈠第154、155、156頁），
    經濟部商業司並於80年9月14日以經台一發字第221332號函
    說明三「民國三十八年七月三十日前三明紡織股份有限公司
    台灣分公司之本公司與民國七十九年九月十一日經台灣省政
    府建設廳核准設立之三明紡織股份有限公司非同一法人主體
    」（見本院卷㈡第135至136頁），系爭13筆土地38年9月9日
    登記為所有權人之三明紡織股份有限公司台灣分公司之本公
    司既與周順隆於79年9月11日申請經台灣省政府建設廳核准
    設立之三明紡織股份有限公司非同一法人主體，是周順隆顯
    非系爭13筆土地登記之所有權人三明紡織股份有限公司台灣
    分公司其本公司之董事長，亦非三明紡織股份有限公司台灣
    分公司之經理人。況周順隆設立之三明紡織股份有限公司業
    據經濟部於88年3月25日依公司法第397條予以撤銷公司登記
    （見本院卷㈡第133至134頁），本件林民裕以買賣為原因請
    求上海達新染織總廠應將系爭13筆土地移轉登記予伊，無論
    何造勝訴，其裁判效力並不及於周順隆，周順隆私法上之地
    位，並不因而受有不利益，周順隆私法上之地位，亦不因一
    造敗訴，依該裁判之內容或執行結果，將受不利益者。是依
    上開說明，周順隆非屬本件訴訟有法律上利害關係之第三人
    ，則林民裕、上海達新染織總廠聲請駁回相對人之訴訟參加
    ，為有理由，均應予准許。
五、據上論結，本件聲請為有理由，爰裁定如主文。
中　　華　　民　　國　　110 　年　　12　　月　　14　　日
                  民事第三庭    審判長法  官  吳森豐

                                      法  官  郭貞秀

                                      法  官  孫玉文
上為正本係照原本作成。
如對本裁定抗告，須於本裁定送達後10日內向本院提出抗告狀（
須附繕本），並應繳納抗告費新台幣1千元。
中　　華　　民　　國　　110 　年　　12　　月　　14　　日

                                      書記官  鄭鈺瓊